---
title: "Indicadores Educacionais: Bacharelado em Administração"
description: |
  Estatisticas educacionais do Bacharelado em Administração
date: November 5, 2018
preview: images/pre.png
author:
  - name: Diretoria-Geral 
    url: https://formiga.ifmg.edu.br/
    affiliation: IFMG - Campus Formiga
    affiliation_url: https://formiga.ifmg.edu.br/
  - name: Coordenadoria de Registro e Controle Acadêmico 
    url: https://formiga.ifmg.edu.br/
    affiliation: IFMG - Campus Formiga
    affiliation_url: https://formiga.ifmg.edu.br/
categories: 
  - Graduação
output: 
  radix::radix_article:
    toc: true
---

```{r setup, include=FALSE}
knitr::opts_chunk$set(echo = FALSE)
```

```{r, eval = TRUE, include = FALSE, echo = FALSE, message = FALSE, warning = FALSE}

# Pacotes que serao utilizados
library(tidyverse)
library(rmarkdown)
library(ggplot2)
library(ggthemes)
library(plotly)
library(gganimate)
library(showtext)

# Ativando os dados
load("ADM.RData")
```

# 1. Notas sobre os Indicadores

O Tribunal de Contas da União (TCU), por meio do Acórdão 2.267/2005, determinou
às Instituições da Rede Federal de Educação Profissional, Científica e 
Tecnológica que incluam no relatório de gestão das contas anuais, a partir 
de 2005, um conjunto de indicadores de gestão, acompanhados dos dados 
primários relativos aos componentes necessários ao seu cálculo e a análise 
sobre os dados.

No mesmo Acórdão, o TCU determinou à Secretaria de Educação Profissional e 
Tecnológica (SETEC/MEC) que inclua, no relatório de gestão das contas anuais, 
apreciação crítica sobre a evolução dos dados (indicadores e componentes), 
com base em análise consolidada das informações apresentadas pelas Instituições
da Rede Federal.

Os relatórios de gestão da SETEC podem ser acessados [neste link](http://portal.mec.gov.br/escola-de-gestores-da-educacao-basica/190-secretarias-112877938/setec-1749372213/21519-analise-de-indicadores)

Os relatórios de gestão do IFMG podem ser acessdos [neste link](https://www.ifmg.edu.br/portal/acesso-a-informacao/auditorias/pagina-sobre-auditorias)

A descrição e cálculo dos indicadores podem ser encontrados no 
[Manual para Cálculo dos Indicadores de Gestão da Rede Federal](http://sitesistec.mec.gov.br/images/arquivos/pdf/manual_de_indicadores_da_rfepct_2016.pdf)

O banco de dados do IFMG - Campus Formiga necessário para o cálculo dos 
indicadores de gestão é extraído do Módulo Eduacional do IFMG e inserido 
no [Sistema Nacional de Informações da Educação Profissional e Tecnológica (SISTEC)](http://sitesistec.mec.gov.br/) pela Coordenadora de Registro e 
Controle Acadêmico e Auxiliar de Pesquisadora Institucional do campus.

A Portaria SETEC/MEC N. 1 de 3/1/2018, instituiu a [Plataforma Nilo Peçanha](https://www.plataformanilopecanha.org/) que, alimentada com os dados 
do SISTEC, disponibiliza via web os indicadores anuais de gestão para todas 
as instituições da Rede Federal.

De forma a disponibilizar para a Diretoria de Ensino, coordenadores e órgãos 
colegiados dos cursos, indicadores mais apropriados para um acompanhamento 
detalhado dos cursos, a Coordenadoria de Registro e Controle Acadêmico e a
Diretoria-Geral desenvolvem um projeto que visa a produção de indicadores 
adaptados mas baseados nos mesmos dados e na mesma lógica conceitual dos 
[indicadores de gestão da Rede Federal](http://sitesistec.mec.gov.br/images/arquivos/pdf/manual_de_indicadores_da_rfepct_2016.pdf).

Nesta primeira etapa são disponibilizados **indicadores globais da evolução dos alunos matriculados, concluintes, retidos e evadidos**, além da **taxa de evasão** e dos alunos que **trancaram matrícula**, para cada um dos cursos de graduação ofertados atualmente pelo campus. 

# 2.  Definição dos indicadores propostos:

**Alunos Matriculados** = Total de alunos que se matricularam no semestre 
                          letivo.

**Alunos Concluintes** = Total de alunos que concluíram o curso.

**Trancamento de Matrícula** = Alunos que trancaram matrícula no semestre letivo.

**Alunos Retidos** = Total de alunos matriculados após o término do ciclo das 
turmas, isto é, total de alunos que não integralizaram o curso.

**Alunos Evadidos** = Total de alunos em situações de transferência interna, 
externa, evasão (não renovação de matrícula) e desligamento  
(desistência formal) no ano letivo	

**Taxa de Evasão** =  $(\frac{\textrm{Alunos Evadidos}}{\textrm{Matrículas Iniciais no Semestre Letivo}})*100$

# 3. Alunos Matriculados

```{r, eval = TRUE, echo = FALSE, message = FALSE, warning = FALSE}

p13 <- ggplot(data = Administracao, aes(x = periodo_letivo, y = matriculas_iniciais, group = curso)) + geom_point() + geom_line() 

p13 <- p13 + labs(title = " ") +
                  labs(x = " ", y = "Alunos Matriculados")

p13 <- p13 + theme(axis.text.x = element_text(angle = 90, hjust = 1))

ggplotly(p13)
```
**Fonte.:** Elaborado com base em dados do Módulo 
            Educacional/SISTEC 

**Obs.:** dados de janeiro à agosto para 2018 

# 4. Alunos Concluintes

```{r, eval = TRUE, echo = FALSE, message = FALSE, warning = FALSE}

p14 <- ggplot(data = Administracao, aes(x = periodo_letivo, y = concluintes, group = curso)) + geom_point() + geom_line() 

p14 <- p14 + labs(title = " ") +
                  labs(x = " ", y = "Concluintes")

p14 <- p14 + theme(axis.text.x = element_text(angle = 90, hjust = 1))

ggplotly(p14)
```
**Fonte.:** Elaborado com base em dados do Módulo 
            Educacional/SISTEC 

**Obs.:** dados de janeiro à agosto para 2018 

# 5. Trancamento de Matrícula

```{r, eval = TRUE, echo = FALSE, message = FALSE, warning = FALSE}

p15 <- ggplot(data = Administracao, aes(x = periodo_letivo, y = trancamento, group = curso)) + geom_point() + geom_line() 

p15 <- p15 + labs(title = " ") +
                  labs(x = " ", y = "Alunos que trancaram matrícula")

p15 <- p15 + theme(axis.text.x = element_text(angle = 90, hjust = 1))

ggplotly(p15)
```


# 6. Alunos Retidos

```{r, eval = TRUE, echo = FALSE, message = FALSE, warning = FALSE}

p16 <- ggplot(data = Administracao, aes(x = periodo_letivo, y = retidos, group = curso)) + geom_point() + geom_line() 

p16 <- p16 + labs(title = " ") +
                  labs(x = " ", y = "Alunos Retidos")

p16 <- p16 + theme(axis.text.x = element_text(angle = 90, hjust = 1))

ggplotly(p16)
```
**Fonte.:** Elaborado com base em dados do Módulo 
            Educacional/SISTEC 

**Obs.:** dados de janeiro à agosto para 2018 

# 7. Alunos Evadidos

```{r, eval = TRUE, echo = FALSE, message = FALSE, warning = FALSE}

p17 <- ggplot(data = Administracao, aes(x = periodo_letivo, y = evasao, group = curso)) + geom_point() + geom_line() 

p17 <- p17 + labs(title = " ") +
                  labs(x = " ", y = "Alunos Evadidos")

p17 <- p17 + theme(axis.text.x = element_text(angle = 90, hjust = 1))

ggplotly(p17)
```
**Fonte.:** Elaborado com base em dados do Módulo 
            Educacional/SISTEC 

**Obs.:** dados de janeiro à agosto para 2018 

# 8. Taxa de Evasão (%) 

```{r, eval = TRUE, echo = FALSE, message = FALSE, warning = FALSE}

p18 <- ggplot(data = Administracao, aes(x = periodo_letivo, y = taxa_evasao, group = curso)) + geom_point() + geom_line() 

p18 <- p18 + labs(title = " ") +
                  labs(x = " ", y = "Taxa de Evasão (em %)")

p18 <- p18 + theme(axis.text.x = element_text(angle = 90, hjust = 1))

ggplotly(p18)
```
**Fonte.:** Elaborado com base em dados do Módulo 
            Educacional/SISTEC 

**Obs.:** dados de janeiro à agosto para 2018 




